【裁判字號】    91,自,447
【裁判日期】    920530
【裁判案由】    詐欺等
【裁判全文】
臺灣板橋地方法院刑事判決                          九十一年度自字第四四七號
    自  訴  人  戊○○
    被      告  庚○○
    輔  佐  人  己○○○住同右.
    被      告  乙○○
                丁○○
右列被告因詐欺等案件，經自訴人提起自訴，本院判決如左：
    主  文
庚○○、乙○○、丁○○均無罪。
    理  由
一、自訴意旨略以：自訴人戊○○於民國八十年四、五月間，與被告庚○○、乙○○
    及丙○○、甲○○等人，為經營「康寶」品牌，成立全國性企業聯盟，而簽立「
    合夥協議書」，約定各股東分別出資新臺幣（下同）一百萬元，共同成立康寶企
    業有限公司（下稱康寶公司），各股東共用「康寶」品牌獨立經銷營業，而由丙○○掛名為首任負責人，之後再由各股東輪流擔任負責人，至於康寶公司資產，
    非經所有股東同意不得轉讓。詎被告庚○○擔任負責人期間，竟基於為自己不法
    所有之意圖，未經所有股東同意，以康寶公司名義申請之票存款戶後，濫開康寶
    公司支票，任其跳票，使康寶公司信用破產。又拒開股東會議，並私下由另一被
    告丁○○承接邱坤明股權。被告庚○○、乙○○更違法轉讓康寶公司之「臺灣區
    瓦斯器材工業同業公會」會員牌照，並將變賣所得款項侵吞入己。因認被告等涉
    犯刑法第三百三十九條第一項之普通詐欺罪、第三百三十六條第二項業務侵占罪
    、第三百四十二條背信等罪云云。
二、按犯罪事實應依證據認定之，無證據不得推定其犯罪事實，刑事訴訟法第一百五
    十四條有明文；又認定不利於被告知事實，須依積極證據，苟積極證據不足為不
    利於被告事實之認定時，即應為有利被告之認定，更不必有何有利之證據，最高
    法院三十年上字第八一六號判例著有明文可資參照。
三、自訴人認被告等涉犯詐欺、業務侵占、背信等罪嫌，無非係認康寶公司因支票使
    用經銀行列為拒絕往來戶，且被告庚○○將康寶公司之臺灣區瓦斯器材工業同業
    公會會員牌照轉讓為主要依據。惟訊據被告等均堅決否認犯行，被告庚○○辯稱
    ：康寶公司並無實際營運，只是用來申請康寶之商標及瓦斯器材公會牌照，各股
    東均有自己之商號或公司，共用康寶牌照經銷商品，八十八年間曾召開股東會時
    ，因為康寶品牌產品虧損，各股東經營意願低落，有意結束營業，而伊在北部原
    本有開設高賓企業公司，遂決定先由伊全權承接康寶公司，另將高賓公司結束；
    又由於瓦斯器材公會牌照須繳交年費才得以維持，各股東既無經銷意願，又須負
    擔年費，故決定將牌照轉讓，並將轉讓後將所得款分配各股東，至於自訴人部分
    ，由於自訴人多年未繳交年費，所以扣抵後未分配變賣款項予自訴人等語。被告
    丁○○則辯稱：我在八十三年間買下邱坤明之股權及商號後開始參與經營，八十
    八年間公司曾召開股東會，決議將公司全權交由庚○○經營，當時有通知自訴人
    ，自訴人因故無法到場，但有以電話聯繫，表示對於股東會決議均無異議；至於
    庚○○變賣瓦斯器材公會牌照之後，有分配款項予各股東等語。被告乙○○辯稱
    ：八十八年間召開股東會，已決議將公司全權交由庚○○經營，並同意將康寶公
    司之瓦斯器材公會牌照轉讓，並無違法等語。經查：
  (一)自訴人戊○○、被告庚○○、乙○○及丙○○、甲○○、邱坤明等人，於八十年
    間簽訂合夥契約書，共同經營康寶公司等情，有合夥契約書在卷可稽。且由丙○○擔任負責人，於七十九年八月十四日經申請核准設立康寶公司；八十三年六月
    二日，被告丁○○承接邱坤明出資部分，成為康寶公司股東，此經本院調取康寶
    企業有限公司登記案卷全卷為憑。而被告丁○○承接邱坤明股權，既經合法申請
    登記在案，並無「擅自」轉讓之可言，且自訴人為康寶公司股東之一，在八十三
    年間章程變更時亦具名同意，自訴人更非不得隨時查閱公司之股東名簿，其自八
    十三年起，均未曾主張被告丁○○承接邱坤明之股權有何違法之處，直至九十一
    年間，反指被告丁○○承接邱坤明之股權未經全體股東同意云云，僅係片面空言
    ，與上開事證相悖，自不足採。且縱令被告丁○○承接邱坤明之股權未經自訴人
    同意，自訴人既未舉證證明有何財產上損害發生，自亦不得逕指被告丁○○有何
    詐欺或背信犯嫌可言。
  (二)又康寶公司於八十八年間曾召開股東會，決議將公司全權交由被告庚○○經營，
    並同意轉讓康寶公司之瓦斯器材公會牌照；九十一年六月間，被告庚○○將瓦斯
    器材公會牌照變賣前，亦徵得各股東同意，有乙○○、甲○○、丁○○、丙○○
    之股東讓渡同意書四紙在卷為據，並據證人甲○○、丙○○證述在卷（見本院九
    十一年十二月二十四日、九十二年一月十日訊問筆錄）。而被告等指稱自訴人已
    有數年未繳納年費，亦據自訴人自承：我自八十六年起因為沒有經銷權，所以沒
    有繳納會費，不知是何人繳納會費等語（見本院九十二年四月三十日訊問筆錄）
    。而自訴人與被告等既共同設立公司申請品牌，自訴人在八十四年至九十一年間
    均未參與經營，就其身為股東對公司應盡之分攤支出之義務均不聞問，至被告等
    因經營陷於困境變賣公司資產之際，自訴人始又主張參與分配，已屬無據。況自
    訴人對於康寶公司經營狀況不加聞問，其餘各股東聚會商討，認為轉讓康寶公司
    之瓦斯器材公會牌照並將營業權交予被告庚○○較為有利，自難認為被告庚○○
    轉讓公司資產有何「違背委任任務」之可言；且被告庚○○將牌照轉讓後，各股
    東分配款項各為十萬元，而自訴人長達七、八年未繳年費，已逾此數額，是被告
    庚○○認為扣除自訴人應繳納之會費後，已無庸分配自訴人任何款項，即欠缺不
    法所有意圖，更不得逕指為侵占或背信行為。
  (三)再由被告庚○○經營康寶公司之行為觀之，其於八十八年間召開股東會前，係以
    電話通知各股東與會，於九十一年轉讓後，亦分配予各股東十萬元，除據被告丁○○、乙○○承稱一致外，亦核與前開證人甲○○、丙○○所述相符。而被告等
    均一致指稱自訴人於股東會進行中，曾以電話聯繫告知因故無法與會，但同意一
    切股東會決議等情，雖為自訴人所否認，惟被告等因瓦斯器材公會牌照難以維持
    ，為挽救經營頹勢，同意由被告庚○○轉讓瓦斯器材公會牌照，被告庚○○並如
    數分配變賣款項，僅對於自訴人部分主張抵銷而未分配，自難謂被告等有何不法
    所有意圖。自訴人亦無任何舉證足證被告等轉讓瓦斯器材公會牌照對於康寶公司
    有何損害，被告等亦欠缺不法所有意圖；退步言之，縱被告等未經自訴人同意而
    變賣瓦斯器材公會牌照，僅係對自訴人之分配款得否主張抵銷之民事糾葛，尚與
    刑事犯行有間，要難指被告等有何侵占或背信之犯行。
  (四)又被告庚○○經營康寶公司期間，因經營不善致公司成為銀行拒絕往來戶，固為
    被告庚○○所不否認。惟康寶公司本僅為自訴人及被告等共同成立以申請牌照之
    公司，並無實際營運，自被告庚○○擔任負責人後，經由股東會同意全權為實際
    經營，而各股東仍得使用康寶牌照於各自經銷處使用行銷，足認股東會已同意由
    被告庚○○經營康寶公司，自負成敗之責，要難以康寶公司成為銀行拒絕往來戶
    ，逕繩以背信或詐欺罪行。況被告庚○○開立康寶公司支票退票後，亦自行與客
    戶和解，取回公司支票，而未損及股東權益，有取回後之支票十五紙在卷為憑，
    顯見被告庚○○係將經營康寶公司視為個人損益，而未將虧損之責轉嫁於各股東
    分擔，益難指被告庚○○對康寶公司或自訴人有何詐欺、背信之行為。
  (五)綜上所述，自訴人所列證據方法，不足證明被告等有未經全體股東同意，擅自轉
    讓公司資產之行為。至於自訴人另為舉證，證明其長期均於高雄市營業，被告等
    未曾邀其參與股東會云云。惟自訴人自八十四年間起未參與康寶公司營運，亦未
    再經銷康寶品牌產品，既為其所不否認，自不容其事後再以未實際參與股東會議
    云云，反指被告等有背信、詐欺之嫌。是自訴人所舉租賃契約書、電信使用證明
    等件，亦不足以證明被告等有詐欺、背信、侵占犯嫌。此外，自訴人已無從舉證
    ，本院亦查無其他積極證據足認被告等具自訴人所指犯行，揆諸首開說明，應為
    被告等無罪之諭知。
據上論斷，應依刑事訴訟法第三百四十三條、第三百零一條第一項，判決如主文。
中      華      民      國    九十二    年      五      月     三十     日
                                  臺灣板橋地方法院刑事第六庭
                                          法  官  林漢強
右正本證明與原本無異。
如不服本判決，應於判決送達後十日內，向本院提出上訴狀。
                                          書記官  黃大千
中      華      民      國    九十二    年      五      月     三十     日


司法院資訊處製作；財團法人民間司法改革基金會備份。
